最　高　行　政　法　院　裁　定
　　　　　　　　　　　　　　　　　　 96年度裁字第00934號
抗　告　人　曹天成即極品室內裝修工程行
相　對　人　財政部國有財產局臺灣北區辦事處基隆分處
代　表　人　甲○○
上列抗告人因與相對人財政部國有財產局臺灣北區辦事處基隆分
處間民事事件，對於中華民國95年8月15日臺北高等行政法院95
年度訴字第1466號裁定提起抗告，本院裁定如下︰
　　主  文
抗告駁回。
抗告費用由抗告人負擔。
　　理  由
一、按抗告法院認抗告為不合法或無理由者，應為駁回抗告之裁
    定。
二、原裁定係以：關於政府採購法相關爭議之性質，依政府採購
    法第74條、第83條及第85條之1之規定及其修法意旨，若為
    訂約前之爭議者，則屬公法事件，應循行政爭訟程序謀求救
    濟，至於訂約後所生之爭議，因其性質係機關立於私法主體
    地位所從事之私法行為，屬私權爭議範疇，自不得依行政爭
    訟程序請求救濟。抗告人與相對人於民國（下同）93年12月
    14日簽訂之「財政部國有財產局臺灣北區辦事處基隆分處新
    辦公大樓裝修工程採購契約」記載：「招標機關財政部國有
    財產局臺灣北區辦事處基隆分處（以下簡稱機關）及得標廠
    商極品室內裝修工程行（以下簡稱廠商）雙方同意依政府採
    購法（以下簡稱採購法）及其主管機關訂定之規定訂定本契
    約，共同遵守，其條款如下．．」等語，有該採購契約影本
    附原審卷可稽，顯見相對人係處於與私人相當之法律地位，
    為推行行政事務之需要，以私法方式取得勞務之支援，屬私
    經濟行政中之私法形態之輔助行為，應受私法自治原則之支
    配，且本件起訴之請求，為契約成立後之履約爭議，屬私權
    爭議範疇。準此，因該私法行為所生之權利爭執，尚不得循
    行政爭訟程序謀求救濟。是抗告人提起本件行政訴訟，難謂
    合法，應予駁回。其實體上之主張，無審究之必要。
三、本件抗告意旨略謂：(一)抗告人承包（財政部國有財產局臺
    灣北區辦事處基隆分處辦公大樓整修工程），係依據政府採
    購法相關規定辦理，乃屬行政契約中之「雙務契約」，與司
    法院釋字第448號解釋之情形尚屬有別。且訴願決定本為行
    政處分之一種，應屬於公法上之爭議。（二）相對人拒絕抗
    告人提付仲裁乃違背政府採購法第85條之1的規定。相對人
    所為價格調整之行為，違背行政程序法第8條所揭示之誠實
    信用原則。且本件若循民事訴訟程序辦理，亦將違反憲法第
    24條前段「凡公務員違法侵害人民之自由或權利者，除依法
    律受懲戒外，應負刑事及民事責任」之規範意旨。（三）相
    對人逕自將抗告人所承包之工程結算，使抗告人無法請領追
    加工程預算，違背行政執行法第3條之規定，致使抗告人之
    權利受到侵害，故依據行政訴訟法第4條第1項之規定提請救
    濟。
四、本院查：(一)、「公法上之爭議，除法律別有規定外，得依
    本法提起行政訴訟。」、「訴訟事件不屬行政法院之權限者
    ，行政法院應以裁定駁回之。」行政訴訟法第2條、第107條
    第1項第1款定有明文。又訴訟事件究應由行政法院審判，或
    歸由普通法院審判，原屬立法政策決定之問題，立法機關得
    審酌訴訟事件之性質及既有訴訟制度之功能等而為設計( 司
    法院釋字第418號及第540號解釋參照)。因政府機關依政府
    採購法之採購行為所生之爭議，究應向行政法院或普通法院
    循求救濟，依該法第74條、第75條、第76條、第83條、第85
    條之1至4規定，立法者係採因政府機關之招標、審標、決標
    等訂約前之採購行為所生之爭議，以異議、申訴程序救濟，
    申訴審議判斷視同訴願決定；訂約後之履約、驗收等爭議，
    則以調解或仲裁程序解決。於前者，招標、審標、決標爭議
    之審議判斷既視同訴願決定，其司法救濟自應由行政法院為
    之。於後者，訂約後之履約、驗收等爭議，既以調解或仲裁
    程序解決，採購申訴審議委員會辦理調解之程序及效力，除
    有特別規定外，準用民事訴訟法有關調解之規定，其顯屬私
    法上爭議，司法救濟由普通法院為之，行政法院並無審判權
    。(二)、抗告人係因其標得相對人新辦公大樓室內裝修工程
    及其變更設計追加新增工程，於完工後就工程款之給付有所
    爭議，其顯屬訂約後履約所生之爭議，依照上述說明，其為
    私法上爭議，抗告人對相對人對該爭議之處理如有不服，應
    向普通法院尋求救濟，詎其向無審判權之行政法院提起訴訟
    ，起訴並不合法。原裁定以本件屬私法行為所生之權利爭執
    ，不得循行政爭訟程序謀求救濟，抗告人提起本件行政訴訟
    ，難謂合法，予以駁回，並無違誤。(三)、新建修繕行政機
    關辦公大樓，核屬私經濟行為，因此所訂之契約為私法契約
    ，抗告人主張其與相對人就標得相對人新辦公大樓室內裝修
    工程後所訂立之契約為行政契約云云，尚乏依據。又抗告人
    之前提起訴願係經訴願決定以本件為私法上爭議而不受理訴
    願，抗告人以訴願決定為行政處分主張本件為公法爭議云云
    ，並不可採。再本件既屬私法上爭議，相對人拒絕抗告人提
    付仲裁有無理由，亦屬私法上爭議。另行政執行法第3條係
    揭示行政執行應遵守比例原則，其與本訴訟事件性質及審判
    權歸屬無涉。是抗告意旨指摘原裁定違法，求予廢棄，並無
    可採。本件抗告無理由，應予駁回。
五、依行政訴訟法第104條，民事訴訟法第95條、第78條，裁定
    如主文。
中　　華　　民　　國　　96　　年　　5　　 月　　4　　 日
                  第五庭審判長法  官　林　茂　權
                              法  官  吳  慧  娟
                              法  官  鄭　忠　仁
                              法  官　黃　本　仁
                              法  官　吳　東　都
以  上  正  本  證  明  與  原  本  無  異
中　　華　　民　　國　　96　　年　　5　　 月　　4　　 日
　　　　　　　　　　　　　　　書記官　莊　俊　亨
